【裁判字號】    98,婚,353
【裁判日期】    980909
【裁判案由】    離婚
【裁判全文】
臺灣高雄地方法院民事判決               98年度婚字第353號
原      告  甲○○○
被      告  乙○○
上列當事人間請求離婚事件，本院於民國98年8 月26日言詞辯論
終結，判決如下：
    主  文
准原告與被告離婚。
訴訟費用由被告負擔。
    事實及理由
一、原告主張：兩造結婚三十幾年，感情尚稱融洽，育有張智偉
    、張智穎、張怡君二子一女，均已成年，惟被告竟岡顧夫妻
    情誼，97年間迄今與黃小榛（38歲）之離婚婦女在林園鄉○
    ○○路31之1 號7 樓同居，經原告於97年10月26日前往二人
    租屋處始發現姦情，此有相片2 幀可證。被告當場承認與黃
    小榛通姦，原告未免家醜外揚，並未據而提出告訴，詎被告
    仍變本加厲，公然與黃小榛同居並在林園街上同進同出，令
    原告忍無可忍，原告自得請求離婚。被告明知原告與兒子、
    媳婦在林園鄉○○村○○○路12號經營瓦斯行數十年，卻故
    意租屋在公司附近，公然與女人出入，使原告在街坊鄰居間
    丟盡顏面，且被告對家庭沒有責任，白天以種種藉口外出，
    與女人同居或出遊，拒絕工作，對於瓦斯行之進貨、出貨、
    會計等業務毫不理會，家中所有整修、水電、家務亦均置之
    不理，白天不在家，在外流連，晚上偶爾才回家，實有背為
    人夫之道，致夫妻互相扶持照顧之共同生活產生裂隙，被告
    可歸責之責任較重，原告自得請求離婚。綜上，從而，原告
    爰依民法第1052條第1 項第2 款及同條第2 項規定，請求裁
    判離婚。
二、被告則以：我不要離婚。照片是凌晨4 點在我朋友住處客廳
    ，我們在那裏喝酒，不是在房間，照片中女子是我一個朋友
    而已，我只是去朋友家聊天。我沒有搬出去內埔，我沒有在
    外面養女人。原告說如果我在家她要潑我硫酸。我沒有跟人
    同居，我不是不回去，我也是要回去。我也不是不回家等語
    置辯。
三、按婚姻以夫妻之共同生活為目的，夫妻應以誠摯相愛為基礎
    ，相互尊重、忍讓與諒解，共同建立和諧美滿幸福之家庭，
    非有足以破壞共同生活或難以維持婚姻之重大事由，夫妻之
    一方固不得任意訴請離婚；惟若夫妻之誠摯相愛基礎動搖，
    彼此難以容忍、諒解，無從繼續保持共同生活之圓滿、安全
    及幸福，而生婚姻之破綻，夫妻之一方即非不得依民法第
    1052條第2 項規定請求離婚。至婚姻是否難以維持，應斟酌
    破壞夫妻共同生活之具體情事，是否客觀上達於動搖夫妻之
    共同生活，而喪失維持婚姻之意欲為斷。
四、原告主張兩造已結褵三十多年，然自97年10月26日間原告始
    知被告在外與訴外人黃小榛在外租屋同居，致兩造已分居迄
    今，並提出戶籍謄本為證，經核無誤。然為被告所否認，並
    辯稱其與訴外人黃小榛為朋友關係，其亦不是不回家等詞，
    惟經證人即兩造女兒張怡君到庭證稱：「（你父親現在有無
    住在家裡？）我們都住在文賢北路，他都沒有回文賢北路家
    睡覺，我每天都會去文賢北路接小孩。」、「（你父親現在
    住在哪裡？）我不知道。」、「（父母感情如何？）平常感
    情不差，我們有跟父親講，他外面拈花惹草的狀況，我弟媳
    有看過父親的外遇對象黃小榛本人。」、「（你父親除黃小
    榛同居外，以前有無跟別人同居？）我不知道，但黃小榛的
    事情我去年就知道了。」等語明確（見本院98年8 月12日言
    詞辯論筆錄）。揆諸上開事證，堪認原告上開主張，洵屬真
    實，顯見兩造之婚姻關係，因被告外遇結交女友並進而同居
    ，兩造已近一年無實質夫妻關係，形同陌路，致夫妻之誠摯
    相愛基礎動搖，彼此難以容忍、諒解，自已無從繼續保持共
    同生活之圓滿、安全及幸福，而生婚姻之破綻。原告主張兩
    造之婚姻有難以維持婚姻之重大事由，原告得依民法第1052
    條第2 項規定請求判決兩造離婚，洵屬有據，應予准許。又
    本院已依民法第1052條第2 項規定，為原告勝訴之判決，則
    原告另主張之同法第1052條第1 項第2 款之離婚事由，即無
    再予審究之必要，一併敘明。
五、據上論斷：本件原告之訴為有理由，並依民事訴訟法第78條
    ，判決如主文。
中    華    民    國    98    年     9    月     9    日
                      家事法庭法  官  施敏雄
以上正本係照原本作成。
如對本判決上訴，須於判決送達後20日之不變期間內，向本院
提出上訴狀。
中    華    民    國    98    年     9    月     9    日
                              書記官  楊馥華


司法院資訊處製作；財團法人民間司法改革基金會備份。
